【裁判字號】    97,上訴,4428
【裁判日期】    990112
【裁判案由】    偽造有價證券等
【裁判全文】
臺灣高等法院刑事判決                97年度上訴字第4428號
上  訴  人  臺灣臺北地方法院檢察署檢察官
上  訴  人
即  被  告  寅○○
選任辯護人  楊宗翰律師
            薛欽峰律師
被      告  地○○
                    （另案現羈押於臺灣高雄看守所）
選任辯護人  方正彬律師（義務辯護律師）
            庚○○
            子○○
            己○○（原名卓立野）
            丙○○
            巳○○
            亥○○
            林登燦（原名癸○○）
            丁○○
上列1人
選任辯護人  李成功律師
被      告  辰○○（原名張立言）
                    男  30歲（民國○○年○月○○日生）
                    身分證統一編號：Ｚ000000000號
                    住台北縣新店市○○路56巷11號12樓
                    居台北市○○區○○路46巷18之1號5樓
            戊○○  男  28歲（民國○○年○月○○日生）
                    身分證統一編號：Ｚ000000000號
                    住台北縣淡水鎮○○路29巷20號11樓
                    居台北市○○區○○街208號5樓之4
                    （另案現在臺灣臺北監獄執行中）
            丑○○  男  42歲（民國○○年○○月○○日生）
                    身分證統一編號：Ｚ000000000號
                    住台北縣雙溪鄉○○村○○鄰○○路58號
上列上訴人因被告等偽造有價證券等案件，不服臺灣臺北地方法
院92年度訴字第2103號97年4月18日第一審判決、97年度訴緝字
第69號中華民國97年5月23日第一審判決（起訴案號：臺灣臺北
地方法院檢察署91年度偵字第2316號、第11920號及追加起訴書
：臺灣臺北地方法院檢察署94年度偵字第5463號、第5464號、第
5465號、93年度緝偵字第646號、第647號、第821號、94年度偵
字第19367號），提起上訴，本院判決如下：
    主  文
上訴駁回。
    事  實
一、寅○○為興霓企業有限公司（下稱興霓公司）之公司經理人
    ；張義海（原法院通緝中，另行審結）為宸立實業有限公司
    （下稱宸立公司）之公司經理人，均為商業會計法所稱之公
    司負責人，為達虛開統一發票提高興霓公司外銷營業額而得
    向銀行辦理貸款及辦理退稅之目的，2人即於民國91年2月21
    日，簽訂合作協議書，約定由張義海負責處理虛開興霓公司
    統一發票增加外銷營業額以向銀行辦理貸款及辦理退稅之事
    宜，寅○○則須將興霓公司第一銀行支票帳戶、91年起之統
    一發票、購票證、退稅專戶存摺、印鑑等資料交與張義海使
    用，所得貸款及利潤由寅○○及張義海各分得百分之三十、
    百分之七十，寅○○與張義海均明知興霓公司於91年1月至4
    月間並未與如附表二所示之宸立公司等8家公司、如附表三
    所示之米禾興業有限公司（下稱米禾公司）等5家公司有實
    際之業務往來，2人竟共同基於明知不實事項而填製統一發
    票、幫助納稅義務人逃漏營業稅捐及意圖為自己不法所有之
    概括犯意聯絡與行為分擔，由寅○○將興霓公司上開公司資
    料交付與張義海，張義海則委由不知情之會計人員連續填製
    如附表二所示與興霓公司往來不實事項之宸立公司統一發票
    共24張，張義海復以統一發票所載銷售金額百分之五之價格
    向真實姓名年籍不詳自稱「連先生」之成年男子購買如附表
    二所示除宸立公司以外之同慶通訊科技有限公司等7家之統
    一發票，並將如附表二所示宸立公司等8家公司所開立之發
    票充作興霓公司91年1月至4月之進項憑證；張義海再委由不
    知情之會計人員連續填製如附表三所示與米禾公司等5家公
    司往來不實事項之興霓公司統一發票共25張，並將上開統一
    發票分別交付如附表三所示之米禾公司等5家公司作為申報
    營業稅進項憑證之用，而連續幫助納稅義務人即如附表三所
    示米禾公司、換日線企業有限公司（下稱換日線公司）、宜
    鎂企業有限公司（下稱宜鎂公司）及天貴科技股份有限公司
    （下稱天貴公司）各逃漏如附表三所示之營業稅捐（如附表
    三所示英強電子工業股份有限公司部分，並未達逃漏營業稅
    捐之結果，說明詳見理由欄壹二(一)所示），嗣張義海即以低
    價在臺灣地區購買不詳貨物（未取得相關進項憑證），於91
    年2月28日（二筆）、同年4月20日、同年4月23日將上開貨
    物分別以新臺幣（下同）10,600,689元（二筆）、
    10,562,832元、8,841,085元之高價報關出口至香港地區，
    再連續委由不知情之林菁華以媒體申報方式檢附上開興霓公
    司進、銷項統一發票資料且填具臺北市營業人申報適用零稅
    率銷售額清單向臺北市稅捐稽徵處中北分處申報退稅，稅捐
    機關因而誤信興霓公司確得依法退稅而於91年4月15日、同
    年6月17日退稅992,805元、930,150元進入興霓公司所指定
    之退稅專戶，足以生損害於稅捐稽徵機關對於稅捐稽徵之正
    確性。
二、案經財政部臺北市政府國稅局函送臺灣板橋地方法院檢察署
    呈請臺灣高等法院檢察署檢察長令轉臺灣臺北地方法院檢察
    署檢察官偵查起訴。
    理  由
壹、有罪部分：
一、證據能力有無之判斷：
  (一)證人即共同被告張義海於檢察事務官詢問時之證述：
    按刑事訴訟法第159條第1項規定：「被告以外之人於審判外
    之言詞或書面陳述，除法律有規定者外，不得作為證據」；
    其立法本旨係以證人於審判外之言詞或書面陳述，屬於傳聞
    證據，此項證據，當事人無從直接對於原供述者加以詰問，
    以擔保其真實性，法院亦無從直接接觸證人而審酌其證言之
    憑信性，違背直接審理及言詞審理之原則，除具有必要性及
    信用性情況之除外者外，原則上不認其有容許性，自不具證
    據能力；至所謂具有必要性及信用性情況者，例如刑事訴訟
    法第159條之1至第159條之5情形，仍例外認其有證據能力，
    然此乃係指法院未於審判期日傳喚相關證人到庭，案件僅能
    依靠該等證人於審判外之陳述以為判斷之情形，始需就該等
    審判外供述證據嚴格依照刑事訴訟法第159條之1至第159條
    之5所定要件一一檢視各該證人之供述，作為證據之資格。
    倘法院已經依據當事人聲請傳喚證人到庭接受檢辯雙方之交
    互詰問，則法院既已透過直接、言詞審理方式檢驗過該證人
    之前之證詞，當事人之反對詰問權亦已受到保障得以完全行
    使之情況下，該等審判外證據除有其他法定事由（例如：非
    基於國家公權力正當行使所取得或私人非法取得等，而有害
    公共利益，即以一般證據排除法則為判斷），應認該審判外
    供述已得透過審判程式之詰問檢驗，而取得作為證據之資格
    ，亦即其審判外供述與審判中供述相符部分，顯然已經構成
    具備可信之特別情狀，當然有證據資格（實務上之作用常為
    引用該等陳述與審判中陳述相符，強化該證人供述之可信度
    ），其不符部分，作為檢視審判中所為供述可信與否之彈劾
    證據，當無不許之理，甚者，其不符部分倘係於司法警察、
    檢察事務官調查中之供述，作為認定被告犯罪與否或不構成
    犯罪與否之證據，亦僅需依照刑事訴訟法第159條之2規定，
    斟酌其審判外供述作成外部環境、製作過程、內容、功能等
    情況認為之前供述較為可信，即可取得證據之資格，而作為
    認定事實之證據資格，最高法院94年臺上字第2507號、95年
    臺上字第2515號判決意旨均可資參照。經查：本件證人張義
    海已於原審審理時到庭，並接受交互詰問程序，直接言詞審
    理檢視其證詞，故其前於94年5月27日、94年7月22日檢察事
    務官詢問時之供述，當然已取得作為證據之資格，相符部分
    ，即有證據能力；而有關被告寅○○對於被告張義海上開幫
    助納稅義務人逃漏稅捐、明知不實事項填製會計憑證及詐欺
    取財犯行是否知情；上開合作協議書中被告寅○○可取得百
    分之三十，是否包含退稅款；被告寅○○於91年6月17日領
    走興霓公司退稅款，究係因被告寅○○依上開合作協議書取
    得之利潤或因被告張義海積欠被告寅○○90萬元等等固有不
    符，惟證人張義海無論就被告寅○○知悉被告張義海上開犯
    行，且依上開合作協議書所可領得之百分之三十包含退稅款
    ，而伊與被告寅○○分別各領得一次退稅款，相當於五五分
    帳等，於前開檢察事務官詢問時之供述均甚明確；況被告張
    義海於94年5月27日檢察事務官詢問時，對於自己之犯行大
    致坦承（見他字第2886號卷第28頁至第31頁），顯無何隱匿
    或迴護他人之必要。而其於原審審理作證稱，則改稱伊是自
    買到發票出問題，才有犯意，被告寅○○與辰○○對伊所為
    均不知情云云（見原審卷六第75頁），是其應已有飾詞卸責
    情事，所述較無可採，故經本院斟酌其供述作成環境、外部
    狀況，認為該警詢筆錄有特別可信，依前揭說明，是證人張
    義海檢察事務官詢問筆錄自有證據能力。
  (二)本件認定事實所引用之本件卷內除上開有爭執之證據外，其
    餘所有卷證資料（包含人證與文書證據、物證等證據），並
    無證據證明係公務員違背法定程序所取得；而檢察官、被告
    寅○○、辯護人對本院提示之卷證，亦均表示同意作為證據
    等語在卷（見本院卷一第185頁、第190頁至第191頁），且
    卷內之文書證據及證人於審判外之陳述，亦無刑事訴訟法第
    159條之4之顯有不可信之情況與不得作為證據之情形，且被
    告寅○○及其辯護人未曾提及檢察官在偵查時，有任何不法
    取供之情形，且客觀上並無顯不可信之情況。綜上，依刑事
    訴訟法第159條至159條之5之規定，本件認定事實所引用除
    上開有爭執之證據外之本件卷證所有證據（包含人證與文書
    證據、物證等證據），均有證據能力，合先敘明。
二、訊據上訴人即被告寅○○固坦稱其為興霓公司之公司負責人
    ，有於前揭時地與張義海簽訂合作協議書而將上開興霓公司
    資料交付張義海使用，興霓公司並未實際與如附表二所示8
    家公司及如附表三所示5家公司有業務往來，張義海以如附
    表二所示之8家公司統一發票用以作為興霓公司91年1月至4
    月之進項憑證，張義海並委由會計人員開立如附表三所示之
    興霓公司91年1、2月間統一發票交與如附表三所示5家公司
    以幫助如附表三所示公司各逃漏如附表三所示之營業稅捐，
    而張義海曾於上開時間報關出口上開價格之貨物，且以上開
    資料委由林菁華申報退稅，稅捐機關因而於上開時間退稅至
    興霓公司之退稅專戶等情，惟矢口否認有何填製不實會計憑
    證、幫助逃漏營業稅及詐騙退稅之犯行，辯稱：伊因興霓公
    司業務無法擴展，才透過伊弟柯國煌及友人朱錦郎認識張義
    海，而伊為藉張義海所擁有之人脈及資金擴展業務及增加營
    業額，才於參訪張義海設於南京東路之公司後，誤信張義海
    為正當商人，才與張義海簽訂上開合作協議書，故伊自始即
    無不法意圖或犯罪故意，而伊與張義海簽訂上開合作協議書
    後，自始至終均未參與填製不實會計憑證，伊以為張義海係
    於合法範圍內經營興霓公司，且上開合作協議書內百分之三
    十之分配金額與退稅款無關，又張義海向伊借款90萬元，遲
    未清償，而伊於張義海稱存摺、印章遺失要求變更興霓公司
    銀行印鑑時，發現存摺內有筆款項，伊為保全債權，遂將該
    筆款項轉入伊個人帳戶，伊實不知該筆款項是不法所得，嗣
    伊發現張義海及其子辰○○涉嫌背信、詐欺及侵占興霓公司
    支票後，業向臺灣臺北地方法院提起告訴在案，可見伊並非
    張義海之共犯云云。經查：
  (一)被告寅○○係興霓公司之負責人，透過其弟柯國煌及友人朱
    錦郎之介紹，而於91年2月21日與宸立公司之經理人即被告
    張義海簽訂合作協議書，雙方約定：「茲寅○○君（以下簡
    稱甲方）與張義海君（以下簡稱乙方）協議合作經管興霓企
    業有限公司，甲乙雙方誠信原則協議內容如左：」、「甲方
    需付公司原使用甲存支票【一】第一銀行信義分行帳號0241
    76【二】91年起之統一發票、購票證、退稅專戶存摺、印鑑
    」、「公司運作期間，所有營運行政管銷及投資成本皆由乙
    方負責」、「甲乙方雙方同意運作期間以六個月為準視狀況
    可做調整，每案銀行額度成熟並已撥入帳戶款項，甲方並優
    先獲得30%」、「利潤分配以銀行額度甲方持股30%，乙方持
    股70%，其他專案另議」、「甲乙雙方同意利潤分配由甲方
    優先，甲方並有處分30%公司財產與現金存款，乙方不得異
    議」等內容，業經被告寅○○坦承在卷，核與證人張義海於
    檢察事務官詢問時及原審審理時（見他字第2886號卷第28頁
    至第31頁、第79頁、第81頁）；證人柯國煌於原審審理時證
    述情節相符（見原審卷六第64頁至第67頁），並有該合作協
    議書影本及興霓公司、宸立公司之公司基本資料查詢各1件
    附卷可稽（見台北市調查處卷第11頁、他字第1191號卷第5
    頁、原審卷四第41頁至第42頁），堪信為真實。又被告張義
    海有前揭未與附表二、三之公司有實際交易往來，而填製不
    實會計憑證，並用供各該公司申報營業稅捐及以代價購買不
    詳貨物再高價報關出口而領取退稅款等行為，業經證人張義
    海於檢察事務官詢問及原審審理時證述甚明（見他字第2886
    號卷第28頁至第31頁、第79頁、第81頁、原審卷六第75頁至
    第77頁）；且被告寅○○前揭將興霓公司交予被告張義海經
    營後，張義海有從事上開報關出口，因而退稅等情事，亦據
    證人林菁華於檢察事務官詢問及原審審理時分別證述甚明（
    見他字第2806號卷第136頁至第138頁、偵緝字第821號卷第
    56頁至第58頁、原審卷六第71頁至第74頁），並有相關統一
    發票、出口報單資料及財政部臺北市國稅局中北稽徵所於95
    年2月22日所發財北國稅中北營業二字第0950003267號函覆
    資料在卷可資佐證，是此部分亦足信為真。另就其中興霓公
    司開立如附表三編號五所示之統一發票予英強電子工業股份
    有限公司（下稱英強公司）部分，因英強公司業經稅捐機關
    認定為虛設行號，有財政部臺北市國稅局營業人進銷項交易
    對象彙加明細表（見他字第2886號卷第9頁），英強公司既
    為虛設行號而無實際之進銷項交易，自無須繳納營業稅，亦
    無從達逃漏營業稅捐之結果，附此敘明。
  (二)被告寅○○辯稱伊是為了提高興霓公司營業額，才與被告張
    義海簽訂上開合作協議書，固與證人柯國煌、張義海證述情
    節相符，惟依上開合作協議書所載，被告寅○○除提供興霓
    公司資料供被告張義海使用外，所有營運行政管銷及投資成
    本皆由被告張義海負責（亦即被告寅○○不需再支付任何資
    金或付出任何勞務），即可獲得此段合作期間興霓公司利潤
    百分之三十，並得處分百分之三十之興霓公司財產與現金存
    款，且前開利潤係以銀行額度計算被告寅○○與被告張義海
    之持股，然公司向銀行貸得之款項，係屬公司負債，並非利
    潤，且應為公司營運所亟需，苟被告寅○○單純是為了提高
    興霓公司之營業額才與被告張義海簽訂上開合作協議書，自
    無不將銀行貸款用於公司營運即視為利潤，而將其中百分之
    三十交予未參與公司經營之被告寅○○之理，是尚難認被告
    寅○○與被告張義海簽訂上開合作協議書僅係單純為了提高
    興霓公司營業額。是證人柯國煌、張義海此部分所述，尚難
    憑為被告寅○○有利之認定，且被告寅○○此部分所辯，尚
    無可採。又依上開合作協議書，被告寅○○尚需交出興霓公
    司退稅專戶存摺、印鑑，足徵被告寅○○對於被告張義海上
    開詐領退稅款亦應知悉。是被告寅○○與張義海既非單純為
    提高興霓公司之營業額，且上開合作協議書係以向銀行貸款
    為利潤分配，又已知被告張義海有前揭詐領退稅款之意圖，
    顯見被告寅○○與張義海上開合作協議書係為利用興霓公司
    謀取貸款或其他不法利益，是被告寅○○對於被告張義海經
    營興霓公司之意圖要無不知之理，而被告寅○○對被告張義
    海前揭犯行均知悉一節，業據證人張義海於檢察事務官詢問
    時證述綦詳（見他字第2886號卷第28頁至第31頁、第79頁、
    第81頁），足徵被告寅○○辯稱伊對被告張義海上開填製不
    實會計憑證、幫助逃漏營業稅捐及以代價購買不詳貨物再高
    價報關出口而領取退稅款等行為均不知情云云，自無可採。
    至於證人張義海嗣於原審審理時結證改稱：寅○○於案發時
    對於相關虛開統一發票、詐領退稅款等節均不知情云云，應
    係事後迴護被告寅○○之詞，要無可取。
  (三)又被告寅○○有於91年6月17日領取上開興霓公司退稅存摺
    帳戶內之退稅款90萬元一節，為被告寅○○所不爭執，且經
    證人張義海於檢察事務官詢問時證述甚明（見他字第2886號
    卷第28頁）。被告寅○○固辯稱伊是為了保全被告張義海分
    別於91年4月24日、91年5月9日、91年5月14日向伊借得之50
    萬元、20萬元、20萬元，共90萬元借款，才將該筆退稅款轉
    入伊個人帳戶內云云，並提出存摺影本、宸立公司之支票影
    本及張立言出具之借據為證（見本院卷一第194頁至第199頁
    ），然被告寅○○與被告張義海間就興霓公司簽訂上開合作
    協議書後，雙方間有金錢往來尚難遽認即為借款，又苟如被
    告寅○○所言，伊係於91年4月24日、91年5月9日、91年5月
    14日借款給被告張義海，則被告寅○○既至91年5月14日猶
    借款給被告張義海，何以至91年6月17日尚未達1個月，即有
    保全債權之必要？況依被告寅○○所提出之上開宸立公司支
    票影本可知，該擔保支票之到期日係91年11月2日，則91年6
    月17日該債務尚未到期，而其他債務亦無到期日之證明，被
    告寅○○豈有於91年6月17日即對前開3筆借款主張保全債權
    之理。況被告寅○○領走該91年6月17日退稅款係基於上開
    合作協議書之利潤分配一節，亦據證人張義海於檢察事務官
    詢問時證稱：「當時簽訂協議書時，雙方約定由我增加出口
    的銷貨金額及營業額，而柯經營進出口貿易十幾年，當然知
    道要如何增加營業額，且當初雙方約定就退稅款及營業所得
    三七分帳，後來我領走91年4月15日的退稅款，柯領走91年6
    月17日的退稅款，等於是五五分帳」、「被告柯將錢領走後
    ，我約他到圓山飯店，把退稅款拿出來，依三、七分配，但
    柯不同意」等語明確（見他字第2886號卷第28頁至第29頁）
    ，且被告張義海確有於91年6月間與被告寅○○在圓山飯店
    見面，亦據證人辰○○於本院審理時證述在卷（見本院卷二
    第259頁反面）。被告寅○○如係將該筆91年6月17日退稅款
    用以抵還被告張義海所積欠之90萬元借款，則被告張義海自
    不可能猶於事後與被告寅○○洽談返還該筆款項事宜，是被
    告寅○○此部分所辯，亦無可採。至證人辰○○於本院審理
    時固證稱伊父張義海有向被告寅○○借款，數額大約即為支
    票上之款項，上開20萬元借據係伊父張義海要伊簽寫的等語
    （見本院卷二第259頁正、反面），然辰○○對於被告寅○
    ○與被告張義海間之借貸關係、目的並不清楚，且對於被告
    張義海對被告寅○○間之借貸總金額，也只能陳述大約係支
    票上之金額，及被告張義海為何簽發被告寅○○憑為債權憑
    證之支票，亦僅能陳稱係張義海要簽發等情，亦據證人辰○
    ○於本院審理時陳明在卷（見本院卷二第259頁正、反面、
    第262頁），是被告辰○○前揭證詞尚難遽認被告張義海有
    積欠被告寅○○前揭91年4月24日、91年5月9日、91年5月14
    日借款，況被告辰○○前開證詞縱可認被告寅○○與被告張
    義海間有前揭金錢往來，惟被告寅○○所主張對於被告張義
    海之債權於91年6月17日均尚未屆期，已如前述，是證人辰
    ○○前揭於本院審理時所述之證詞，亦不足憑為有利於被告
    寅○○之認定。末按證人已由法官合法訊問，且於訊問時予
    當事人詰問之機會，其陳述明確別無訊問之必要者，不得再
    行傳喚，為刑事訴訟法第196條所明文規定。查證人張義海
    、柯國煌由原審合法訊問，且於訊問時予檢察官、被告辯護
    人交互詰問，渠等陳述已臻明確，別無訊問之必要，依上開
    規定，自不得再行傳喚，附此敘明。
  (四)綜上所述，被告寅○○所辯，均係事後卸責之詞，要無可採
    。本件事證明確，被告寅○○犯行，洵堪認定。
三、被告於行為後，刑法業於94年2月2日修正公布，95年7月1日
    起施行。按「行為後法律有變更者，適用行為時之法律，但
    行為後之法律有利於行為人者，適用最有利於行為人之法律
    」，修正後刑法第2條第1項定有明文。此條規定係規範行為
    後法律變更所生新舊法比較適用之準據法，本身尚無新舊法
    比較之問題，於新法施行後，應一律適用新法第2條第1項之
    規定，為「從舊從輕」之比較，先予敘明，再按本次法律變
    更，比較時應就罪刑有關之共犯、未遂犯、想像競合犯、牽
    連犯、連續犯、結合犯，以及累犯加重、自首減輕暨其他法
    定加減原因（如身分加減）與加減例等一切情形，綜其全部
    罪刑之結果而為比較（最高法院95年5月23日95年度第8次刑
    事庭會議決議參照）。茲就本件新舊法比較結果敘述如下：
  (一)查被告寅○○行為後，商業會計法業經修正，並於95年5月
    24日經總統公布修正，自95年5月26日施行生效，其中就商
    業會計法第71條第1款之犯行，將法定刑度自「五年以下有
    期徒刑、拘役或科或併科新臺幣十五萬元以下罰金」提高為
    「處五年以下有期徒刑、拘役或科或併科新臺幣六十萬元以
    下罰金」，依據95年7月1日修正後刑法第2條第1項前段之規
    定，自應適用修正前之商業會計法第71條第1款規定對於被
    告寅○○較為有利。
  (二)關於罰金刑，刑法分則編各罪所定罰金刑之貨幣單位原為銀
    元，修正前刑法第33條第5款規定：「罰金：一元（銀元）
    以上」，而依罰金罰鍰提高標準條例規定，就72年6月26日
    前修正之刑法部分條文罰金數額提高2至10倍，其後修正者
    則不提高倍數，並依現行法規所定貨幣單位折算新臺幣條例
    規定，以銀元1元折算新臺幣3元。修正後刑法第33條第5款
    規定：「罰金：新臺幣1千元以上，以百元計算之」，刑法
    第33條第5款所定罰金貨幣單位經修正為新臺幣後，刑法分
    則各罪所定罰金刑之貨幣單位亦應配合修正為新臺幣，為使
    刑法分則編各罪所定罰金之最高數額與刑法修正前趨於一致
    ，乃增訂刑法施行法第1條之1：「中華民國94年1月7日刑法
    修正施行後，刑法分則編所定罰金之貨幣單位為新臺幣。94
    年1月7日刑法修正時，刑法分則編未修正之條文定有罰金者
    ，自94年1月7日刑法修正施行後，就其所定數額提高為30倍
    。但72年6月26日至94年1月7日新增或修正之條文，就其所
    定數額提高為3倍」。從而，刑法分則編各罪所定罰金刑之
    最高數額，於上開規定修正後並無不同，惟修正後刑法第33
    條第5款所定罰金刑最低數額，較之修正前提高，自以修正
    前刑法第33條第5款規定有利於被告。
  (三)本件被告犯罪時之刑法第41條第1項前段規定：「犯最重本
    刑為5年以下有期徒刑以下之刑之罪，而受6個月以下有期徒
    刑或拘役之宣告，因身體、教育、職業、家庭之關係或其他
    正當事由，執行顯有困難者，得以1元以上3元以下折算1日
    ，易科罰金」，又被告行為時之易科罰金折算標準，依修正
    前罰金罰鍰提高標準條例第2條前段（現已刪除）規定，就
    其原定數額提高為1百倍折算1日，則本件被告行為時之易科
    罰金折算標準，應以銀元3百元折算1日，經折算為新臺幣後
    ，應以新臺幣9百元折算為1日。惟95年7月1日修正公布施行
    之刑法第41條第1項前段則規定：「犯最重本刑為5年以下有
    期徒刑以下之刑之罪，而受6個月以下有期徒刑或拘役之宣
    告者，得以新臺幣1千元、2千元或3千元折算1日，易科罰金
    」，比較修正前後之易科罰金折算標準，以95年7月1日修正
    公布施行前之規定，較有利於被告，自應依現行刑法第2條
    第1項前段，適用修正前刑法第41條第1項前段規定，定其易
    科罰金之折算標準。
  (四)被告行為後，刑法第55條之規定，亦於94年1月7日修正，於
    同年2月2日公布，並於95年7月1日施行，而將該法條刪除其
    中有關牽連犯之規定，就有關想像競合犯之規定並無刪修，
    經比較新舊法結果，在牽連犯方面，自以舊法較有利於被告
    。
  (五)刑法第56條連續犯之規定業於94年1月7日修正刪除，並於95
    年7月1日施行。是於新法修正施行後，被告之數犯罪行為，
    即須分論併罰。此刪除雖非犯罪構成要件之變更，但顯已影
    響行為人刑罰之法律效果，自屬法律有變更，依新法第2條
    第1項規定，比較新、舊法結果，仍應適用較有利於被告之
    行為時法律即舊法論以連續犯，此有最高法院95年度第8次
    刑事庭會議決議足資參酌。
  (六)綜此，依整體比較之結果，依修正後刑法第2條第1項前段之
    規定，適用行為時之舊法處斷。
四、核被告寅○○所為，係犯稅捐稽徵法第43條第1項之幫助納
    稅義務人逃漏稅捐罪、修正前商業會計法第71條第1款之明
    知不實事項填製會計憑證罪及刑法第339條第1項之詐欺取財
    罪。本案檢察官雖僅就被告寅○○所為填製不實會計憑證及
    詐領退稅款之行為提起本件追加起訴，而漏未起訴幫助米禾
    公司、換日線公司、宜鎂公司及天貴公司逃漏如附表三所示
    之營業稅捐部分，惟此部分與前開經檢察官起訴部分，依修
    正前刑法第55條規定，有牽連犯之一罪關係，且經法院當庭
    告知被告寅○○，本院自應併與審理。被告寅○○與同案被
    告張義海間就上開犯行，有犯意聯絡及行為分擔，為共同正
    犯（按刑法第28條有關共犯之規定，修正前第28條規定：「
    二人以上共同實施犯罪之行為者，皆為正犯」，修正後則規
    定：「二人以上共同實行犯罪之行為者，皆為正犯」，亦即
    修正後規定，係將原來共同正犯之共同「實施」犯罪，改為
    共同「實行」犯罪，剔除完全未參與犯罪相關行為「實行」
    之「陰謀共同正犯」及「預備共同正犯」，是修正後之共同
    正犯之可罰範圍業已限縮，然本案被告寅○○、張義海係共
    同實施本案犯行，不論適用修正前、後之刑法第28條規定，
    均應成立共同正犯，對被告寅○○並無不利，故就此應適用
    修正後刑法第28條規定論以共同正犯）。被告寅○○、張義
    海委由不知情之會計人員及林菁華分別虛開興霓公司、宸立
    公司統一發票及詐領退稅款，為間接正犯。被告寅○○數次
    填製不實會計憑證、幫助納稅義務人逃漏稅捐及詐欺退稅款
    之犯行，時間緊接，犯罪方法相同，而觸犯構成要件相同之
    罪名，顯係基於概括犯意為之，為連續犯，應依修正前刑法
    第56條規定，應各論以連續填製不實會計憑證、連續幫助納
    稅義務人逃漏稅捐罪及連續詐欺取財罪。另被告寅○○所犯
    上開三罪間，有方法目的之牽連關係，依修正前刑法第55條
    後段之規定，從重論以修正前商業會計法第71條第1款之明
    知不實事項填製會計憑證罪。原審以被告寅○○所為事證明
    確，適用稅捐稽徵法第43條第1項、修正前商業會計法第71
    條第1款，刑法第11條前段、第2條第1項前段、第28條、第
    31條第1項、修正前刑法第56條、第55條後段、第41條第1項
    前段，修正前罰金罰鍰提高標準條例第2條，現行法規所定
    貨幣單位折算新臺幣條例第2條規定，併審酌被告寅○○犯
    罪後未有表達悔悟之意，於犯罪後態度部分無從為其有利之
    考量，且所為影響國家稅收，並兼衡其犯罪動機及參與本案
    犯行之程度等情狀，量處有期徒刑八月。並敘明被告寅○○
    犯罪間係在96年4月24日之前，且無其他不合中華民國九十
    六年罪犯減刑條例所定不得減刑之情形，依中華民國九十六
    年罪犯減刑條例第2條第1項第3款、第7條、第9條之規定，
    就上開徒刑減為有期徒刑四月，並依修正前刑法第41條第1
    項前段之規定，諭知如易科罰金，以銀元三百元即新臺幣九
    百元折算一日。經核其認事用法及量刑均無不當，被告寅○
    ○上訴意旨，以伊簽訂上開合作協議書並非基於不法意圖或
    犯罪故意，伊自始至終均未參與填製不實會計憑證犯行，上
    開協議書約定之百分之三十與退稅款無涉，伊自興霓公司存
    摺中轉入個人私人帳戶之款項，係為保全張義海積欠伊之90
    萬元借款，而伊嗣後亦就張義海、辰○○父子涉嫌背信、詐
    欺及侵占興霓公司支票，向臺灣臺北地方法院提起告訴在案
    ，伊苟係共犯，自不可能揭發張義海上開犯行云云為由，指
    摘原審判決不當，然此均經本院於前開理由予以指駁說明，
    是被告寅○○之上訴並無理由，應予駁回。
貳、無罪部分：
一、公訴意旨略以：
  (一)被告地○○、丁○○、子○○、己○○、丙○○、林登燦、
    戊○○、亥○○、巳○○、丑○○、辰○○與張義海共同基
    於意圖為自己不法所有之犯意聯絡及行為分擔，由丁○○擔
    任香樂公司名義負責人及業務，子○○、己○○、丙○○、
    林登燦、戊○○皆為香樂公司業務，亥○○為會計，巳○○
    為地○○處理會計、出納等事宜，丑○○則於上海銀行開立
    帳戶，地○○與丁○○至臺灣銀行南崁分行、華南銀行南崁
    分行以香樂公司名義申請開戶，並請領大量支票，再由地○
    ○、張義海、辰○○等人以香樂公司、敦楊公司名義出面向
    如下等人佯稱進貨：
  1.於90年10月底、11月初某日，由張義海出面向壬○○購買價
    值合計為72萬元之DVD光碟機200臺，並以現金28萬元及15天
    期支票支付上開貨款，上開支票並如期兌現，而以小額交易
    獲取壬○○信任後，再透過壬○○向娛康電子科技股份有限
    公司（下稱娛康公司）購買價值合計為162萬元DVD光碟機45
    0臺，但僅支付現金75萬元，餘款87萬元以香樂公司名義開
    立支票（支票號碼為AP0000000號，見本案偵卷1之1第333頁
    ），惟上開支票卻因存款不足而遭退票；另於91年1月9日，
    地○○亦自稱為敦楊公司之負責人而向壬○○購買價值合計
    為85萬元之DVD光碟機，僅支付現金35萬元，餘款50萬元以
    敦楊公司支票二紙（支票號碼為UA0000000號、UA0000000號
    ，見本案偵卷1之1第324頁）支付，惟上開敦楊公司支票二
    紙均因遭敦楊公司以空白票據遺失為由掛失而退票。
  2.於90年10月間，地○○、張義海向壬○○購買價值合計714,
    000元之傳邦電子工業股份有限公司（下稱傳邦公司）來電
    顯示電話二千支，僅支付現金21萬元，餘款504,000元以支
    票付款，惟上開支票亦退票而未獲付款。
  3.於90年11月起至91年1月間，地○○、張義海向江澧實業股
    份有限公司（下稱江澧公司）購買價值合計62萬元之DVD200
    百臺及價值合計78萬元之筆記型電腦30臺，僅支付現金53萬
    元，剩餘貨款以支票付款，惟上開支票均退票而未獲付款。
  4.於90年12月10日，張義海、辰○○向天○○訂購價值275,00
    0元之珠寶，並交付以香樂公司為發票人之支票二張（支票
    號碼為AP0000000號、AP0000000號，見本案偵卷1之1第108
    頁），惟上開支票經退票後，辰○○復於91年2月26日再交
    付珍屋公司所開立之支票以支付貨款，惟亦遭退票。
  因指被告地○○、丁○○、子○○、己○○、丙○○、林登燦
  、戊○○、亥○○、巳○○、丑○○、辰○○就上開部分共犯
  刑法第33 9條第1項之詐欺取財罪嫌等語。
  (二)
  1.地○○、張義海共同基於為自己不法所有之概括犯意聯絡，
    由地○○佯稱為第一銀行董事長可為敦楊公司辦理貸款及融
    資，張義海則簽發珍屋公司支票（面額50萬元）交與敦楊公
    司實際負責人乙○（原名王和），使乙○陷於錯誤而於90年
    12月間，將敦楊公司營利事業登記證、支票、發票、公司大
    小章交付與張義海及地○○使用，惟上開支票因遭退票而未
    獲付款，因指被告地○○涉犯刑法第339條第1項之詐欺取財
    罪嫌。
  2.地○○、張義海基於意圖為自己不法所有之概括犯意聯絡，
    張義海簽發敦楊公司支票五張（面額總計2,865,000元）、
    敦楊公司存摺及3,182,408元退稅金取款條等物交付詹木松
    ，於91年1月間，由詹木松在臺北市○○○路○段53之2號持
    向甲○○佯為借款2,865,000元，約定由甲○○屆期領取上
    開退稅金款項作為清償，使甲○○陷於錯誤依約借予上開款
    項，詎甲○○屆期持上開存摺及取款條欲前往銀行領款時，
    發現敦楊公司業以存摺遺失為由而申請補發存摺並將退稅金
    提領一空，上開敦楊公司支票亦因遭掛失而未獲兌現，因指
    被告地○○涉犯刑法第339條第1項之詐欺取財罪嫌。
  3.地○○、張義海共同基於詐欺之概括犯意聯絡，於91年1月
    間，向弘芳公司負責人辛○○（原名林宜頻）佯稱欲投資弘
    芳公司，使辛○○陷於錯誤而交付弘芳公司支票、發票供渠
    等使用，地○○並安排知情之庚○○擔任弘芳公司人事、總
    務主管等業務之運作，因指被告地○○、庚○○共同涉犯刑
    法第339條第1項詐欺取財罪嫌。
  4.地○○於90年4月至9月間在不詳地點，向酉○○佯稱可代租
    公司辦公室及借款，詐得鈞存國際有限公司營利事業登記證
    、公司執照、公司變更登記事項卡、進出口登記卡、酉○○
    身分證、建物所有權狀及485,000元，因指被告地○○就上
    開部分涉犯刑法第339條第1項之詐欺取財罪嫌。
  5.於90年6月起至同年9月間，在浩宇公司及香樂公司，地○○
    向未○○佯稱公司進貨急需調現，並交付香樂公司支票作為
    借款之對價，而詐得借款2,192,455元，惟上開支票經提示
    均遭退票，因指被告地○○就上開部分涉犯刑法第339條第1
    項詐欺取財罪嫌。
  6.於91年1月11日，在臺北市○○○路○段23號5樓之3，地○
    ○、張義海向安嶸國際貿易有限公司（下稱安嶸公司）之承
    辦人員戌○○佯稱訂購電腦保險櫃一臺，詐得價值22,000元
    之電腦保險櫃，因指被告地○○就上開部分涉犯刑法第339
    條第1項之詐欺取財罪嫌。
  7.地○○意圖為自己不法之所有，偽造如附表一所示之信用卡
    ，並持上開偽造信用卡在如附表一所示之時間盜刷購物詐取
    財物，足生損害於信用卡所有人、特約商店及發卡銀行，因
    指地○○此部分行為涉犯刑法第339條第1項詐欺取財罪、刑
    法第216條、第210條之行使偽造私文書罪、刑法第201條之1
    偽造信用卡、行使偽造信用卡罪嫌等語。
  8.地○○與丁○○基於犯意聯絡，由丁○○擔任地○○所虛設
    香樂公司之負責人，明知股東（丑○○、丁○○、林登燦）
    均未實際繳納股款，而檢附相關文件向經濟部中部辦公室申
    請設立登記，因指地○○、丁○○此部分行為涉犯公司法第
    9條第1項、刑法第214條使公務員登載不實文書罪嫌等語。
  (三)張義海與辰○○係父子關係，張義海設立宸立公司，並由辰
    ○○擔任該公司負責人，張義海與寅○○於91年2月21日簽
    立合作協議書，張義海、辰○○明知宸立公司與興霓公司無
    交易之事實，為圖虛增營業額，竟於91年1至4月間，除以宸
    立公司之名義虛偽開立內容不實之發票24張予興霓公司外，
    並向不詳姓名之人以銷售金額百分之五代價購買如附表二所
    示除宸立公司以外七家公司之統一發票作為興霓公司之進項
    憑證；張義海明知興霓公司與如附表三所示米禾公司等五家
    公司均無交易事實，基於幫助他人逃漏稅捐之犯意，以興霓
    公司之名義開立虛偽不實之統一發票幫助上開公司逃漏稅捐
    ，張義海、辰○○另檢附上開進項發票及填載業務上所作成
    之「營業人銷售額與稅額申報書」向稅捐機關辦理宸立及興
    霓公司之營業稅額。嗣張義海取得如附表二所示之不實之統
    一發票，即以此作為辦理外銷貨物退稅來源之進項憑證，虛
    偽申報貨物出關後，再檢具出口報關單及上開進項憑證以此
    詐術向國稅局申報退稅，致稅捐稽徵機關因此誤認興霓公司
    確實有此外銷貨物實績，而分別於同年4月15日、同年6月17
    日退還營業稅款至興霓公司所指定之銀行退稅專戶，分別詐
    得退稅款992,805元及930,150元，因指被告辰○○就此部分
    與被告張義海共犯刑法第339條第1項之詐欺取財罪嫌、商業
    會計法第71條第1項之填製不實會計憑證罪及稅捐稽徵法第
    43條第1項之幫助逃漏營業稅捐罪嫌。
二、按犯罪事實應依證據認定之，無證據不得認定犯罪事實，又
    不能證明被告犯罪者，應諭知無罪之判決，刑事訴訟法第15
    4條第2項及第301條第1項分別定有明文。次按刑法第339條
    第1項詐欺罪之成立，以意圖為自己或第三人不法所有，以
    詐術使人將本人或第三人之物交付為要件。所謂以詐術使人
    交付，必須被詐欺人因其詐術而陷於錯誤，若其所用方法，
    不能認為詐術，亦不致使人陷於錯誤，即不構成該罪，最高
    法院著有46年臺上字第260號判例要旨可參。又債務人於債
    之關係成立後，如有債務不履行之情形，在一般社會經驗上
    可能之原因甚多，苟無足以證明其債之關係發生時自始故意
    藉此從事財產犯罪之積極證據，根據刑事訴訟法第154條之
    規定，仍不得僅以債信違反之客觀事態，推定債務人自始有
    詐欺取財或詐欺得利之犯意。另按認定犯罪事實所憑之證據
    ，雖不以直接證據為限，間接證據亦包括在內；然而無論直
    接或間接證據，其為訴訟上之證明，須於通常一般之人均不
    致有所懷疑，而得確信其為真實之程度者，始得據為有罪之
    認定，倘其證明尚未達到此一程度，而有合理之懷疑存在時
    ，事實審法院復已就其心證上理由予以闡述，敘明其如何無
    從為有罪之確信，因而為無罪之判決，尚不得任意指為違法
    （最高法院76年臺上字第4986號判例參照）。
三、就理由欄貳一(一)部分：
  (一)公訴人指被告地○○、丁○○、子○○、己○○、丙○○、
    林登燦、戊○○、亥○○、巳○○、丑○○、辰○○就上開
    部分涉犯刑法第339條第1項之詐欺罪嫌，係以被告丙○○、
    張義海、地○○、己○○、子○○、亥○○、巳○○、林登
    燦、丁○○之陳述、證人壬○○、午○○、天○○、卯○○
    （原名高于凱）之證言、珍屋公司支票及退票理由單、87萬
    元支票2張、25萬元支票2張、傳邦公司統一發票、出貨單、
    支票影本、珍屋公司支票影本2張、木榆公司及銖恆公司支
    票各1張、珍屋公司訂貨單2張、木榆公司訂貨單1張、江澧
    公司出貨單、香樂公司支票2張及退票理由單、收據、估價
    單、刑事警察局91年10月22日所發刑紋字第15018號鑑驗書
    為其主要論據。
  (二)訊據被告地○○、丁○○、子○○、己○○、丙○○、林登
    燦、戊○○、亥○○、巳○○、丑○○、辰○○均堅決否認
    就上開部分有何詐欺取財犯行。被告地○○辯稱：伊對於天
    ○○的部分完全不知情，至於其他向壬○○、江澧公司訂購
    電子用品、電話、ＤＶＤ部分，均為張義海訂購，並非伊訂
    貨等語。被告丁○○辯稱：伊在香樂公司擔任外務，對於公
    司實際進貨情形並不清楚，伊並未處理採購，也沒有跟壬○
    ○、江澧公司、天○○接洽過，對於公司貨物來源均不清楚
    等語。被告子○○辯稱：伊僅曾看過小部分之ＤＶＤ，其他
    貨物均沒看過，伊是在香樂公司擔任業務，並非負責採購，
    未曾與壬○○、江澧公司、天○○接洽等語。被告己○○辯
    稱：伊當時是子○○介紹而於90年12月初去香樂公司上班，
    做了20幾天就沒有做了，伊負責銷售ＤＶＤ的業務，對於公
    司貨物來源並不知情，伊並未處理採購之業務，亦未曾與壬
    ○○、江澧公司、天○○接洽等語。被告丙○○辯稱：伊在
    香樂公司擔任業務，並非擔任採購之職務，不曾與壬○○、
    江澧公司、天○○接觸，伊僅看過一些ＤＶＤ，並未看到其
    他貨物，對於公司貨物來源並不知清楚等語。被告巳○○辯
    稱：伊雖曾去過香樂公司找地○○，但並未曾在香樂公司任
    職，伊並未負責香樂公司出納、會計、銷售或採購之業務，
    亦未曾與壬○○、江澧公司或天○○接洽等語；被告亥○○
    辯稱：伊為香樂公司之工讀生，負責接聽電話、打掃及訂便
    當，伊並未負責銷售業務或採購業務，亦未曾與壬○○、江
    澧公司或天○○接洽等語。被告林登燦辯稱：伊於89年中旬
    曾經在信義路之香樂公司待過一陣子，當時負責人並非丁○
    ○，後來90年僅只去過香樂公司一次，伊並非香樂公司之員
    工，亦未曾與壬○○、江澧公司或天○○接洽等語；被告辰
    ○○辯稱：伊未曾在香樂公司上班，也未擔任香樂公司之業
    務或採購職務，而天○○部分，伊當時僅陪同伊父張義海前
    往與天○○見面，並未參與，且天○○係將珠寶交付與張義
    海等語；被告戊○○辯稱：伊曾去香樂公司幫忙，看己○○
    要做什麼，伊就與己○○一起去做，並未擔任採購之職務，
    伊未曾領過薪水，伊雖知道香樂公司有進ＤＶＤ，但對於來
    源並不知情，亦未曾與壬○○、江澧公司或天○○接洽等語
    ；被告丑○○辯稱：伊完全都不瞭解，伊僅是借名與地○○
    去當人頭負責人，錢都沒拿到，伊也沒在香樂公司上班，也
    沒有出去賣ＤＶＤ等語。
  (三)經查：
  1.壬○○及娛康公司遭詐騙部分：
    證人壬○○於警詢時證稱：於90年10月底、11月初，張義海
    與伊洽商訂購電腦週邊及家電產品之生意，伊曾多次前往張
    義海所稱之香樂公司分公司查看，伊認為無問題後即將價值
    合計72萬元之ＤＶＤ200臺售予香樂公司，貨款部分，由張
    義海以現金28萬元及開立票面金額44萬元之15天期票支付，
    前開期票有兌現；伊於前開交易時曾帶張義海前往工廠即娛
    康公司參觀，張義海即利用伊返家奔喪期間直接向娛康公司
    購買價值合計162萬元之ＤＶＤ450臺，並交付現金75萬元及
    支票1張（發票人為香樂公司、票面金額87萬元、票據號碼
    為AP0000000號、發票日為90年12月22日）以支付貨款，惟
    上開支票於90年12月25日退票；張義海復同時向伊訂購價值
    合計71萬4千元之傳邦公司來電顯示電話2千支，並交付現金
    21萬元及支票1張（發票日為91年1月7日、票面金額為50萬
    4千元），上開支票亦遭退票；後來於91年1月9日，並有自
    稱敦楊公司負責人之地○○向伊訂購價值合計85萬元之ＤＶ
    Ｄ250台，地○○交付現金35萬元及支票2張（發票日分別為
    91年1月23日、同年月25日、票面金額均為25萬元、發票人
    為敦楊公司），惟上開支票因遭敦楊公司以空白票據遺失為
    由掛失而退票等語（見內政部警政署刑事警察局卷一第315
    頁至第317頁）；被告張義海於偵查中亦陳稱：伊確實有透
    過壬○○向娛康公司購買ＤＶＤ450臺，貨款75萬元付現金
    ，剩餘87萬元由地○○開香樂公司支票以支付，後來87萬元
    也有還清，並再續訂，到最後於91年1月9日左右，壬○○自
    己來公司要銷售ＤＶＤ，地○○才訂購ＤＶＤ250臺，部分
    給現金、部分給敦楊公司票，此時才開始退票；另有向壬○
    ○購買傳邦公司電話2千支，貨款21萬元付現金，剩餘50萬4
    千元由地○○開珍屋公司支票以支付，50萬4千元支票退票
    並未清償，最後會發生退票之結果，係因地○○原本經營高
    利貸生意周轉不良及資金調度發生問題所致等語（見偵字第
    5463號卷第12頁至第16頁），另觀諸證人壬○○提出香樂公
    司所開立票面金額為87萬元之支票、退票理由單及娛康公司
    內部單據（見內政部警政署刑事警察局卷一第333頁、第334
    頁），上開支票係於90年12月25日因存款不足及拒絕往來而
    退票，苟香樂公司未於91年1月9日前將上開87萬元積欠貨款
    予以清償，證人壬○○及娛康公司自不可能於91年1月9日再
    次接受訂貨而交付ＤＶＤ250臺，是被告張義海所述上開87
    萬元貨款於事後業已清償等語，應可採信。另價值合計71萬
    4千元之傳邦公司來電顯示電話2千支及於91年1月9日購買價
    值合計85萬元之ＤＶＤ250臺部分，均已於購買之時分別給
    付21萬元、35萬元現金用以支付貨款，佔貨款總額之比例非
    小，而被告張義海亦陳稱：最後會發生退票之結果，係因地
    ○○原本經營高利貸生意周轉不良及資金調度發生問題所致
    等語，本案實難僅以用以支付部分貨款支票發生退票之債務
    不履行結果即逕認被告地○○於向證人壬○○或娛康公司購
    買上開ＤＶＤ及傳邦公司來電顯示電話之始即有詐欺取財之
    犯意。
  2.江澧公司遭詐騙部分：
    證人午○○於原審審理時到庭結證稱：伊於90年、91年間在
    江澧公司擔任業務經理之職務，於90年12月中旬，專案經理
    宋振治介紹張義海以珍屋公司名義來購買電腦及ＤＶＤ，由
    珍屋公司派人將貨物取走，並由張義海開立珍屋公司支票以
    支付貨款，筆記型電腦部分，現金支付35萬元，餘款以43萬
    元支票支付，ＤＶＤ部分，現金支付18萬元，餘款以44萬元
    支票支付，後來上開支票退票後，珍屋公司有一個叫黃泯皆
    之人與宋振治一同拿現金來將上開貨款支票換回，宋振治並
    提及係由張義海交代拿現金來換回貨款支票，上開貨款均已
    全部清償等語（見原審卷五第231頁至第233頁），顯見江澧
    公司之剩餘貨款（即筆記型電腦部分43萬元、ＤＶＤ部分44
    萬元）均已因珍屋公司員工黃泯皆及宋振治於支票退票後交
    付現金而全數清償。
  3.證人天○○遭詐騙部分：
    證人天○○於原審審理時到庭結證稱：張義海、辰○○於90
    年12月10日透過伊友人陳鸚鵡向伊購買珠寶，張義海向伊表
    示為香樂公司總經理而有權開立香樂公司支票，伊並向張義
    海表示伊在當鋪裡還有2萬元之珠寶，如果張義海要，可以
    一起賣給張義海，伊即連同上開當鋪裡的珠寶及價值27萬5
    千元之珠寶賣給張義海，因張義海花2萬元去當鋪贖回上開
    珠寶，所以此次交易總額為27萬5千元，陳鸚鵡說絕對不會
    退票，且票期僅有三天，伊即將珠寶交付與張義海，張義海
    即開立二張香樂公司支票用以付款，在交易現場，辰○○有
    無特別說什麼，伊已無印象。後來支票均未獲兌現，伊曾在
    咖啡廳碰到張義海，張義海就開了二張本票共計27萬5千元
    與伊，但還是未獲付款。伊與地○○不曾接洽或聯絡等語（
    見原審卷五第234頁至第236頁），並觀諸證人天○○提出之
    支票二張、名片資料、證件資料、估價單（分見內政部警政
    署刑事警察局卷三第108頁至第117頁），支票背面係由被告
    張義海背書、名片資料及證件資料均為被告張義海之相關資
    料、估價單之抬頭部分亦僅書寫「張義海」，顯見本件與證
    人天○○交易之對象應為被告張義海，被告辰○○上開所稱
    僅係陪同父親即被告張義海前往與證人天○○洽談而其未參
    與等語，被告地○○所稱此部分與其無關等語，均屬可採，
    此部分實難以被告張義海所交付之香樂公司支票退票及被告
    辰○○曾陪同被告張義海前往與證人天○○洽談即逕認被告
    辰○○有何參與詐欺取財之犯意聯絡及行為分擔，亦難認被
    告地○○就此部分有參與詐欺取財之犯意聯絡及行為分擔。
  4.另由證人壬○○、午○○、天○○之上開證述內容以觀，均
    未曾提及其餘被告丁○○、子○○、己○○、丙○○、林登
    燦、戊○○、亥○○、巳○○、丑○○等人有何參與採購Ｄ
    ＶＤ、來電顯示電話及珠寶之行為，亦未提及被告辰○○有
    何參與採購ＤＶＤ及來電顯示電話之行為，復參以被告丙○
    ○、張義海、地○○、己○○、子○○、亥○○、巳○○、
    林登燦、丁○○、戊○○於偵查中之陳述、原審審理時結證
    之證言及證人卯○○（原名高于凱）之證言（見內政部警政
    署刑事警察局卷三第10頁、第31頁、第39頁、第43頁、第44
    頁、第307頁、台北市調查處卷第13頁至第15頁、偵字第231
    6號卷第15頁、第127頁、第128頁、第192頁、第195頁、第
    224頁、第239頁、原審卷一第100頁至第109頁、原審卷二第
    76頁、原審卷五第236頁至第248頁、原審卷七第17頁至第30
    頁），並觀以檢察官所提出其他證據資料，均無法證明被告
    丁○○、子○○、己○○、丙○○、林登燦、戊○○、亥○
    ○、巳○○、丑○○等人有何參與向證人壬○○、江澧公司
    、天○○詐取財物之行為分擔及犯意聯絡，亦均無法證明被
    告辰○○有何參與向證人壬○○、江澧公司詐取財物之行為
    分擔及犯意聯絡，被告丁○○、子○○、己○○、丙○○、
    林登燦、戊○○、亥○○、巳○○、丑○○、辰○○上開辯
    解，應屬可採，此部分尚難認定被告丁○○、子○○、己○
    ○、丙○○、林登燦、戊○○、亥○○、巳○○、丑○○、
    辰○○有何詐欺取財之犯行。
四、就理由欄貳一(二)1.部分認定被告地○○無罪之理由：
    公訴人指被告地○○就此部分涉犯詐欺罪嫌，係以被告地○
    ○、庚○○、張義海陳述、證人乙○之證言及存證信函、珍
    屋公司支票、股權讓渡書、敦楊公司支票退票記錄為論據。
    訊據被告地○○堅決否認就上開部分有何詐欺取財之犯行，
    並辯稱：敦楊公司是張義海向乙○買的，當時伊係在場擔任
    見證人，並未自稱是第一銀行董事長，亦未對乙○說可以幫
    忙貸款及融資，可能是因為張義海積欠伊款項而將敦楊公司
    物品抵押在伊處等語。經查：證人乙○於原審審理時到庭結
    證稱：伊在敦楊公司負責業務，曾經代理敦楊公司負責人楊
    明進與張義海簽訂讓渡敦楊公司之契約，地○○為契約之見
    證人，伊即將敦楊公司資料、支票、發票交給張義海，張義
    海有當場開立珍屋公司50萬元支票給伊，地○○好像沒有在
    上開支票後背書，後來上開支票並未兌現，伊去向張義海要
    求返還敦楊公司資料，張義海說東西都在地○○處，伊又找
    不到地○○，接著敦楊公司辦公室就出事被開槍等語（見原
    審卷七第117頁至第119頁），復觀諸卷附股權讓渡書、存證
    信函及上開支票（見內政部警政署刑事警察局卷三第127頁
    至第130頁），股權讓渡契約之兩造當事人為被告張義海與
    敦楊公司、楊明進，被告地○○僅為契約見證人，楊明進寄
    發存證信函之對象為被告張義海，相關付款支票之背書人亦
    僅有被告張義海，顯見代理敦楊公司負責人楊明進之乙○係
    因與被告張義海簽訂讓渡敦楊公司契約而交付敦楊公司資料
    ，且由證人乙○所述上開簽約過程以觀，被告地○○前開所
    辯，非屬無據，本案此部分實難認被告地○○有何施用詐術
    之行為分擔或詐欺取財之犯意聯絡。
五、就理由欄貳一(二)2.部分認定被告地○○無罪之理由：
    公訴人指被告地○○就此部分涉犯詐欺罪嫌，係以被告張義
    海陳述、證人甲○○、詹木松證言及敦楊公司支票遭退票資
    料為論據。訊據被告地○○堅決否認就上開部分有何詐欺取
    財之犯行，並辯稱：伊不認識甲○○，根本不知詹木松向甲
    ○○借錢的事，敦楊公司5張支票是張義海交給詹木松的，
    退稅款也並非伊去提領，當時伊因跳樓受傷住院一年等語。
    經查：證人詹木松於原審審理時到庭結證稱：案發當時，伊
    係與張義海合作，伊利用敦楊公司名義辦理進出口業務而獲
    得退稅款300多萬元，因臨時需款周轉，張義海即將存摺、
    取款條及敦楊公司支票交與伊向甲○○周轉借款，借得之款
    項均由伊使用，地○○、張義海均未曾與甲○○洽談借款事
    宜，後來退稅有退300多萬元退到敦楊公司帳戶，但退稅款
    卻被敦楊公司之人乙○與張義海去變更存摺及印鑑後加以提
    領，伊曾跟地○○提及利用敦楊公司名義辦理進出口退稅之
    事務，地○○要伊跟張義海處理就好等語（見原審卷七第15
    6頁至第162頁）；證人乙○於臺灣臺北地方法院92年度易字
    第2117號詹木松被訴詐欺案件中亦到庭結證稱：伊為敦楊公
    司之副總，敦楊公司負責人楊明進為伊連襟，敦楊公司後來
    由伊出面簽約讓渡給張義海，簽約後張義海有交簽約金支票
    50萬元給伊，伊則將敦楊公司印鑑、存摺、發票、支票交給
    張義海，但簽約金支票退票，伊就要求張義海返還敦楊公司
    所有資料，張義海則以所有資料均在地○○處而要伊向地○
    ○索取，伊因為都找不到人，所以就前往銀行將敦楊公司存
    摺、支票掛失，掛失存摺後發現敦楊公司帳戶內有一筆大額
    退稅款，張義海打電話要伊將退稅款交給張義海，伊即將款
    項提出交給張義海，並由張義海簽立收據等語（見上開92年
    度易字第2117號卷第126頁至第129頁），並有證人乙○提出
    經被告張義海簽收318萬元款項之收據在卷（見上開92年度
    易字第2117號案件中臺灣臺北地方法院檢察署92年度偵字第
    8193號卷第73之1頁）可參，復觀諸證人甲○○之指訴內容
    ，亦均未曾提及被告地○○與本案借款有關，顯見此部分借
    款與被告地○○並無關連，尚難認被告地○○就此部分有何
    涉犯詐欺取財之犯行。
六、就理由欄貳一(二)3.部分認定被告地○○、庚○○無罪之理由
    ：
  (一)公訴人指被告地○○、庚○○就此部分涉犯詐欺罪嫌，係以
    被告庚○○、地○○、張義海之陳述、證人辛○○、李澂濤
    之證言及弘芳公司資料為論據。訊據被告地○○、庚○○均
    堅決否認就上開部分有何詐欺取財之犯行，被告地○○辯稱
    ：當初弘芳公司是作晶圓開發，伊拿兩百萬的現金給弘芳公
    司的辛○○、李澂濤去投資，並把辛○○交付之支票及發票
    放在弘芳公司保險箱裡，由伊與李澂濤共同保管等語；被告
    庚○○辯稱：當時是地○○邀伊去弘芳公司及敦楊公司上班
    ，這兩家辦公室是一起的，地址是在民權東路六段，詳細地
    址伊已不記得了。至於地○○、張義海與弘芳公司如何談合
    作的過程，伊均不知情，只是弘芳公司的乙○有將發票交給
    伊，伊再將發票交給小姐，至於弘芳公司其他的資料都放在
    辦公室的保管箱裡面，可以開保管箱的人有伊、地○○、乙
    ○等語。
  (二)經查：證人辛○○於原審審理時到庭結證稱：伊有出資擔任
    弘芳公司股東，實際上經營之負責人為李澂濤，並由李澂濤
    與地○○接洽，伊僅知道地○○好像要來投資弘芳公司，伊
    並不清楚實際細節，地○○來投資時說怕遭人亂開支票及發
    票，就有將弘芳公司發票、支票封存在牛皮紙袋內，由地○
    ○取走，弘芳公司印鑑章、執照、支票大小章則由弘芳公司
    自己保管，不是會計小姐保管，就是李澂濤保管，後來伊覺
    得投資過程不正常，伊有問弘芳公司當時之會計小姐是否有
    將支票、發票取回，會計小姐要伊詢問李澂濤，伊沒有找到
    李澂濤，所以就直覺去報警。伊在弘芳公司有看過庚○○和
    地○○在一起幾次，但不知道庚○○到公司要做何事等語（
    見原審卷七第107頁、第108頁）；證人李澂濤於原審審理時
    到庭結證稱：伊在弘芳公司擔任總經理職務，地○○有到公
    司來口頭表示要投資，內容很含糊，也沒有簽訂合作契約，
    弘芳公司負責洽談之人為乙○，因地○○表示要清查公司盈
    虧狀況再決定是否投資，而在清查期間不能有任何支出或交
    易行為，所以要求封存，印象中有將弘芳公司支票、發票放
    在信封內封存，並在封存處簽名，封存之信封係由乙○保管
    鎖在弘芳公司後來遷到民權東路六段那邊總經理辦公室的抽
    屜裡，但弘芳公司大、小章、印鑑章、公司執照及營業資料
    有無一起封存，伊已不記得了，但應該是將印章與支票、發
    票分開放，而封存之後，公司大、小章不可能再使用。伊並
    不知道事後為何弘芳公司去申報支票、發票遺失。伊有看過
    庚○○，但伊從來沒與庚○○對話過，亦沒有與庚○○談合
    作的事情等語（見原審卷七第109頁至第111頁）；證人乙○
    於原審審理時到庭結證稱：弘芳公司負責人辛○○為伊女友
    ，伊有幫忙李澂濤處理弘芳公司業務進行，在91年1月間，
    經由張義海介紹地○○說要投資弘芳公司，地○○表示要對
    弘芳公司進行徵信確認弘芳公司有無退票或不良紀錄，需要
    將弘芳公司支票、發票集中保管，所以就將弘芳公司支票、
    發票、公司大、小章及公司一些證件封存在信封裡交地○○
    保管，支票大、小章由弘芳公司會計小姐保管，後來弘芳公
    司還有召開一個說明會說明公司前景及發展，但來參加的人
    很怪，有人吃檳榔，伊即跟辛○○說要將支票、發票取回，
    回到弘芳公司辦公室又找不到地○○，因為要不回來，就去
    申報支票、發票遺失，結果在將弘芳公司資料交給地○○沒
    有很長的時間，地○○就出事了，弘芳公司辦公室也發生槍
    擊案，刑事警察隊偵六隊也來了，地○○之投資並未成功等
    語（見原審卷七第111頁至第113頁），依據證人上開所述，
    可知本案被告庚○○與證人辛○○等人交付弘芳公司資料並
    無任何關連，而被告地○○係因另生事故以致無法完成對於
    弘芳公司投資案之處理，且亦無證據資料顯示被告地○○有
    何施用詐術之行為，本案此部分實難認被告地○○、庚○○
    有何詐欺取財之犯意或施用詐術之行為。
七、就理由欄貳一(二)4.部分認定被告地○○無罪之理由：
    公訴人指被告地○○就此部分涉犯詐欺罪嫌，係以證人酉○
    ○之證言、香樂公司支票12張、鈞存公司資料（見內政部警
    政署刑事警察局卷一第204頁至第207頁、內政部警政署刑事
    警察局卷三第55頁）為論據，訊據被告地○○堅決否認就上
    開部分有何詐欺取財之犯行，並辯稱：當時鈞存公司是要做
    銀行貸款及進出口業務，相關進出口業務由詹木松處理，相
    關銀行貸款業務由張義海處理。酉○○將48萬5千元放在伊
    處讓伊放高利貸，酉○○為伊之金主，錢借出去給梅慧玲、
    黃士芬，伊有將梅慧玲、黃士芬開的票交給酉○○，後來上
    開票據退票，伊才補開香樂公司支票給酉○○作為擔保等語
    。經查：證人酉○○於原審審理時到庭結證稱：於89年、90
    年間，伊擔任鈞存公司之負責人，地○○說在世貿那邊租辦
    公室可以獲得優惠，伊即將公司營業登記影本交給地○○去
    辦理辦公室租賃；地○○又另說可以仲介他人來向伊購買土
    地或代伊向銀行辦理貸款，伊又將土地所有權狀影本、營利
    事業登記證影本、執照影本、變更事項登記卡影本交付給地
    ○○，但事情都不了了之。後來地○○以周轉一下為由向伊
    借錢40幾萬元，當時地○○並沒有拿什麼支票向伊借款，是
    伊向地○○催討債務時，地○○才拿出香樂公司所開立經地
    ○○背書之支票給伊等語（見原審卷七第73頁至第75頁），
    由證人酉○○上開所述，被告地○○自證人酉○○處取得鈞
    存公司之公司資料、土地所有權狀等資料均屬影本，而被告
    地○○係於證人酉○○借款後向其催討債務時始交付香樂公
    司支票與證人酉○○，被告地○○上開行為，尚難認有何施
    用詐術之行為或有何詐欺取財之犯意。
八、就理由欄貳一(二)5.部分認定被告地○○無罪之理由：
    公訴人指被告地○○就此部分涉犯詐欺罪嫌，係以證人未○
    ○之證言、萬達倫公司、香樂公司支票（見內政部警政署刑
    警察局卷一第212頁至第217頁）為論據。訊據被告地○○堅
    決否認就上開部分有何詐欺取財之犯行，並辯稱：未○○充
    任金主將錢放在伊處去放高利貸，伊將債務人黃士芬、梅慧
    玲開的票放在未○○處，後來黃士芬、梅慧玲退票無力清償
    債務，未○○才要求伊補開香樂公司票作為擔保等語。經查
    ：證人未○○於原審審理時到庭結證稱：伊曾在距開庭時前
    五、六年為地○○工作，在工作期間，地○○說可以幫伊投
    資賺錢，但詳細如何逃資的細節並沒有提及，伊就將錢陸陸
    續續借給地○○，借款時，地○○並無書寫借據或開支票給
    伊，伊曾幫地○○去向梅慧玲、黃士芬拿支票，伊也知道地
    ○○有借錢給梅慧玲、黃士芬及該二人所開立之公司，並有
    計算利息，事後伊向地○○要錢時，地○○才拿支票給伊，
    到現在為止借款均未清償等語（見原審卷七第186頁至第190
    頁），核與被告地○○前開所辯大致相符，而由證人未○○
    上開所述，被告地○○係於證人未○○借款後向其催討債務
    時始交付萬達倫公司、香樂公司支票與證人未○○，並非一
    開始即以該等支票向未○○詐得錢財，故被告地○○上開行
    為，亦難認有何施用詐術之行為或有何詐欺取財之犯意。
九、就理由欄貳一(二)6.部分認定被告地○○無罪之理由：
    公訴人指被告地○○就上開部分涉犯詐欺取財罪，係以證人
    戌○○證言、安嶸公司訂貨單、送貨單、敦楊公司支票影本
    為論據。訊據被告地○○堅決否認有何詐欺取財之犯行，並
    辯稱：戌○○來拿的時候，因為張義海不在，叫戌○○等張
    義海來的時候再處理，伊確實口氣不好。至於是否伊去訂貨
    ，已經不記得等語。經查：證人戌○○於原審審理時到庭結
    證稱：伊於91年1月在安嶸公司擔任業務，由伊接洽敦楊公
    司人員訂電腦保險櫃之生意，伊有將相關產品目錄交給地○
    ○，並與地○○洽談，由地○○決定訂何產品，伊當時將電
    腦保險櫃送去敦楊公司時，係由張義海開敦楊公司支票以支
    付貨款，後來支票並未兌現，至於何人簽收上開電腦保險櫃
    ，伊已不記得了等語（見原審卷七第157頁至第159頁），復
    參以卷附訂購單、送貨單及敦楊公司支票（見內政部警政署
    刑事警察局卷一第235頁至第237頁），並無法顯示被告地○
    ○就上開訂購電腦保險櫃之時有何施用詐術之行為，尚難僅
    以事後用以支付貨款之票據退票即逕認被告地○○於訂購上
    開電腦保險櫃時有詐欺取財之犯意。
十、就理由欄貳一(二)7.部分認定被告地○○無罪之理由：
    公訴人指被告地○○就此部分詐欺取財罪嫌、行使偽造私文
    書罪嫌、偽造信用卡、行使偽造信用卡罪嫌，係以被告子○
    ○、證人趙克文、丁建志、陳聰棋、申○○、賴以捷證言、
    富邦銀行93年10月26日所發（93）富邦信卡字第648號函覆
    資料、渣打銀行臺北分公司93年10月26日所發（93）渣信字
    第2339號函覆資料、花旗銀行93年11月16日所發（93）政查
    字第4698號函覆資料、中國信託銀行93年11月4日所提陳報
    狀附資料為其論據。訊據被告地○○固承認如附表一所示之
    信用卡為其交付被告子○○保管而為警查獲等情，惟堅決否
    認有何冒名行使如附表一所示偽造信用卡盜刷消費之犯行，
    並辯稱：如附表一所示之信用卡為伊友人寄放在伊處，如附
    表一所示之信用卡並非伊偽造，伊也未行使如附表一所示之
    信用卡盜刷消費購物等語。經查：被告子○○於原審審理時
    到庭結證稱：在91年2月6日為警查獲前約一、二個月，地○
    ○了一包牛皮紙袋交給伊保管，並交代說牛皮紙袋內的東西
    很重要，等過幾天就拿回去，且要求伊不要打開該牛皮紙袋
    ，地○○並沒有提到該包東西之來源，亦未提及內容物為偽
    造之信用卡或地○○是否曾使用牛皮紙袋內之信用卡。隔幾
    天，地○○又拿一堆用橡皮筋捆起的白白的東西（即信用卡
    半成品）交給伊包管，要伊與牛皮紙袋放在一起保管。伊曾
    經將牛皮紙袋打開看到一些信用卡，後來過了幾天，伊就問
    地○○是否要將東西取回，但地○○說暫時用不到，還是放
    在伊處等語（見原審卷三第212頁至第214頁），而觀諸證人
    趙克文、丁建志、陳聰棋、申○○、賴以捷於警詢之證言，
    證人趙克文僅說明在被告子○○處扣得之側錄機（即原審勘
    驗筆錄卷一第47頁之機具）因內部記憶電池無電，無法讀出
    側錄之資料；證人丁建志、陳聰棋、申○○、賴以捷分為如
    附表一所示各銀行之人員，並未親自見聞如附表一所示信用
    卡遭偽造及盜刷之經過、富邦銀行93年10月26日所發（93）
    富邦信卡字第648號函覆資料、渣打銀行臺北分公司93年10
    月26日所發（93）渣信字第2339號函覆資料、花旗銀行93年
    11月16日所發（93）政查字第4698號函覆資料、中國信託銀
    行93年11月4日所提陳報狀附資料，則為各家銀行說明遭盜
    刷所受損害之情形及檢附相關之簽帳單，均僅能說明如附表
    一所示信用卡遭偽造及盜刷之客觀狀態，但並無法證明偽造
    及持如附表一所示信用卡盜刷之行為人究為何人，而本案亦
    查無其他證據資料可證明如附表一所示之信用卡為被告地○
    ○所偽造、被告地○○明知如附表一所示之信用卡為偽造信
    用卡因意圖供行使之用而收受如附表一所示之偽造信用卡或
    被告地○○曾持如附表一所示之信用卡盜刷消費等情，本案
    尚難認被告地○○就此部分構成詐欺取財、行使偽造私文書
    、偽造信用卡或行使偽造信用卡之犯行。
十一、就理由欄貳一(二)8.部分認定被告地○○、丁○○無罪之理由
    ：
    公訴人指被告地○○、丁○○就上開部分涉嫌犯公司法第9
    條第1項、刑法第214條罪嫌，係以被告地○○、子○○、己
    ○○、林登燦、丁○○、丑○○、張義海、亥○○之陳述及
    香樂公司登記資料為論據。經查：依據90年11月12日修正前
    公司法第9條第3項之規定，係以公司應收股款，股東並未實
    際繳納，而以文件表明收足為要件，在有限公司，公司資本
    總額，應由各股東全部繳足，不得分期繳款或對外招募，公
    司法第100條第1項定有明文，有限公司在設立登記後，若資
    本總額不變，股東將出資轉讓他人，新股東並不必再繳納股
    款，是以在有限公司僅於設立登記時，有發生公司應收股款
    ，股東未實際繳納股款，而以申請文件表明收足情事，故有
    限公司僅於設立登記時，始有前揭公司法第九條第三項規定
    之適用，經濟部商業司於93年5月12日所發經商字第0930207
    2690號函亦同此認定，而本案香樂公司係於74年間，經吳明
    勳、謝文福、蔡弘基、蔡麗莉、蕭桂琴等股東出資共計100
    萬元而設立；於76年間，經蔡弘才、謝文福、蔡泓基、蔡麗
    莉、張淑鈴等股東增資400萬元，迄於90年8月10日、同年月
    30日分別辦理股東出資轉讓及改推被告丑○○、丁○○為董
    事登記時止，香樂公司之公司資本額均為500萬元等情，有
    香樂公司登記卷宗在卷可參，是依據前開規定及說明，尚難
    認定被告地○○、丁○○就此部分有何違反修正前公司法第
    9條第3項及刑法第214條之行為。
十二、就理由欄貳一(三)部分認定被告辰○○無罪之理由：
    公訴人指被告辰○○就此部分涉犯詐欺、幫助逃漏營業稅捐
    、填製不實會計憑證罪嫌，係以被告張義海、辰○○、寅○
    ○之陳述、合作協議書、第一銀行支票存款票據領用記錄、
    退票資料查詢單、領取支票登記簿、合作金庫回函、進項憑
    證資料、統一發票存根聯及興霓公司退稅帳戶存摺為論據。
    訊據被告辰○○堅決否認就上開部分有何詐欺取財、幫助逃
    漏營業稅捐及填製不實會計憑證之犯行，並辯稱：伊對於此
    部分經過均不清楚，均為張義海在處理，伊之前在偵查中會
    認罪，係因檢察官說伊為公司負責人，伊才認罪等語。經查
    ：被告寅○○於原審審理時結證稱：伊與張義海簽合作協議
    書時，辰○○並不在簽約的小辦公室內，而要交給張義海的
    興霓公司資料，是張義海說要叫辰○○來拿，伊才交給辰○
    ○，而伊知道張義海行動不方便，可能都是辰○○在跑腿，
    所以告知林菁華去向辰○○拿取相關資料。至於調查局筆錄
    之記載有誤，朱錦郎應該是向伊說有朋友可以做生意提高營
    業額，而相關簽約時之說明均由張義海告知，辰○○並沒有
    參與洽談等語（見原審卷七第78頁、第79頁）；被告張義海
    於原審審理時結證稱：相關作業均由伊在作業，辰○○只是
    因伊腳不舒服而會擔任司機接送伊到公司。記帳資料都在林
    菁華處，辰○○也不知情，要拿給林菁華之資料，係由公司
    會計人員整理好，伊即叫辰○○載伊去林菁華處，由辰○○
    爬樓梯拿到樓上去給林菁華，而本案與寅○○簽訂合作協議
    書時，辰○○並未在場，興霓公司之相關文件取回後均由伊
    保管，或交由公司會計人員保管。另因伊信用有問題，辰○
    ○在別處上班，伊即自己拿辰○○之證件及印章去申請宸立
    公司，等公司執照發下來，才跟辰○○說，宸立公司係由伊
    經營，宸立公司統一發票的事，辰○○均不懂，是伊請會計
    人員開立的等語（見原審卷七第75頁至第77頁）；證人朱錦
    郎於原審審理時結證稱：簽約當時有伊、張義海、寅○○在
    場，地點是在張義海辦公室，而簽約當時，辰○○並沒有進
    入辦公室，而相關之洽談，伊都是與張義海洽談，並未跟辰
    ○○談過，伊僅跟寅○○提過張義海有能力可以提高營業額
    及創造良好資產負債表，並沒有提到辰○○等語（見原審卷
    七第68頁至第70頁）；證人林菁華於原審審理時到庭結證稱
    ：伊有幫寅○○記興霓公司之帳目，在寅○○與他人合作後
    ，寅○○有交代要拿進銷項憑證時要找辰○○，伊即按照寅
    ○○之指示致電辰○○跟辰○○說需要什麼資料，但辰○○
    每次來時都是拿一個信封袋裝資料來，伊就會當場打開來確
    認內容物，要交給辰○○的東西也是當場打開交給辰○○，
    但辰○○未曾向伊提到興霓公司記帳上的事情，伊曾跟辰○
    ○提到說有出口需要水單，辰○○就說下次帶來，至於辰○
    ○是否有實際經營興霓公司，伊並不清楚等語（見原審卷七
    第70頁至第74頁）；證人柯國煌於原審審理時結證稱：本案
    係由伊介紹寅○○與張義海簽約，簽約當天，伊有在場，而
    張義海方面好像只有張義海一人在簽約之小辦公室內，辰○
    ○當時應該是在簽約之房間之外的辦公區域，因張義海不方
    便行走，都是辰○○在幫忙跑，都是張義海需要什麼東西才
    叫辰○○到興霓公司拿，協議書內容好像是張義海擬的，伊
    僅曾在張義海公司裡看到辰○○，伊不曾在其他地方或興霓
    公司內看過辰○○，去銀行領退稅款時，亦係看到張義海與
    另一名常跟張義海在一起的人，並非辰○○等語（見原審卷
    七第64頁至第67頁），復參以被告張義海與寅○○所簽署之
    合作協議書，兩造當事人分為被告寅○○、張義海，見證人
    則為證人朱錦郎，並無被告辰○○之相關記載，可知被告辰
    ○○並無實際參與被告寅○○與張義海簽訂合作協議書及事
    後執行之過程，而觀諸檢察官所提其他證據資料，亦無法證
    明被告辰○○有參與被告張義海、寅○○合作協議書之簽訂
    、事後填製不實興霓公司、宸立公司統一發票、詐領退稅款
    之犯行或與被告張義海、寅○○有犯意聯絡，本案實難以被
    告辰○○出名擔任宸立公司負責人及為其父即被告張義海跑
    腿送資料與證人林菁華即逕認被告辰○○有參與此部分犯行
    或與被告張義海、寅○○有犯意聯絡。
十三、綜上所述，檢察官所提出之證據，尚不能使本院形成被告地
    ○○、丁○○、子○○、己○○、丙○○、林登燦、戊○○
    、亥○○、巳○○、丑○○、辰○○、庚○○有罪之確信。
    此外，復查無其他積極證據足資證明被告等人有何被訴犯行
    。揆諸首揭說明，自屬不能證明被告等人犯罪。原審以不能
    證明被告等人犯罪，而為被告等人無罪之判決，並無違誤。
    檢察官猶執前詞，指摘原判決不當，然本件尚不足以認定被
    告等人有檢察官所指犯行，已如前述，檢察官上訴意旨所指
    各節，均無理由，應予駁回。又關於被告辰○○起訴及追加
    起訴部分既經本院為無罪之判決，是相關移送併案審理部分
    ，本院即無從就上開併為審理，應退由檢察官另行偵辦。
十四、被告丑○○經合法傳喚，無正當理由不到庭，爰不待其陳述
    ，逕行判決。
據上論斷，應依刑事訴訟法第368條、第371條，判決如主文。
本案經檢察官何明楨、陳國鳴到庭執行職務。
中    華    民    國    99    年    1     月    12    日
                  刑事第二十二庭審判長法  官  郭雅美
                                      法  官  洪于智
                                      法  官  李麗珠
以上正本證明與原本無異。
如不服本判決，應於收受送達後10日內向本院提出上訴書狀，其
未敘述上訴之理由者並得於提起上訴後10日內向本院補提理由書
（均須按他造當事人之人數附繕本）「切勿逕送上級法院」。
                                      書記官  陳禹任
中    華    民    國    99    年    1     月    19    日
附錄：本案論罪科刑法條全文
稅捐稽徵法第43條第1項
教唆或幫助犯第41條或第42條之罪者，處3年以下有期徒刑、拘
役或科新臺幣6萬元以下罰金。
修正前商業會計法第71條第1款
商業負責人、主辦及經辦會計人員或依法受託代他人處理會計事
務之人員有左列情事之一者，處5年以下有期徒刑、拘役或科或
併科新臺幣15萬元以下罰金：
一、以明知為不實之事項，而填製會計憑證或記入帳冊者。
刑法第339條第1項
意圖為自己或第三人不法之所有，以詐術使人將本人或第三人之
物交付者，處5 年以下有期徒刑、拘役或科或併科1 千元以下罰
金。
附表一（單位：新臺幣）
┌─┬────────┬──────┬────────────┐
│編│卡號            │發卡銀行    │遭盜刷之經過            │
│號│                │            │                        │
├─┼────────┼──────┼────────────┤
│1 │0000000000000000│花旗銀行    │                        │
├─┼────────┼──────┼────────────┤
│2 │0000000000000000│花旗銀行    │於90年3 月8 日起至同年月│
│  │                │            │9 日遭冒用「史建明」名義│
│  │                │            │盜刷3萬690元之貨物      │
├─┼────────┼──────┼────────────┤
│3 │0000000000000000│花旗銀行    │                        │
├─┼────────┼──────┼────────────┤
│4 │0000000000000000│富邦銀行    │                        │
├─┼────────┼──────┼────────────┤
│5 │0000000000000000│富邦銀行    │                        │
├─┼────────┼──────┼────────────┤
│6 │0000000000000000│富邦銀行    │                        │
├─┼────────┼──────┼────────────┤
│7 │0000000000000000│富邦銀行    │於90年3 月8 日起至同年月│
│  │                │            │13日遭冒用「陳利丘」名義│
│  │                │            │盜刷9540元之貨物        │
├─┼────────┼──────┼────────────┤
│8 │0000000000000000│渣打銀行    │                        │
├─┼────────┼──────┼────────────┤
│9 │0000000000000000│中國信託銀行│遭冒用「蘇利恆」名義盜刷│
│  │                │            │8萬904元之貨物          │
├─┼────────┼──────┼────────────┤
│10│0000000000000000│中國信託銀行│                        │
├─┼────────┼──────┼────────────┤
│11│0000000000000000│中國信託銀行│                        │
└─┴────────┴──────┴────────────┘
附表二
┌─┬─────────┬────┬──────┬─────┬──────┐
│編│公司名稱          │開立發票│發票號碼    │銷售額    │營業稅稅額（│
│號│                  │期間    │            │（新臺幣）│新臺幣）    │
├─┼─────────┼────┼──────┼─────┼──────┤
│1 │宸立實業有限公司  │9102    │LC00000000  │373200    │18660       │
│  │                  │        ├──────┼─────┼──────┤
│  │                  │        │LC00000000  │279900    │13995       │
│  │                  │        ├──────┼─────┼──────┤
│  │                  │        │LC00000000  │279900    │13995       │
│  │                  │        ├──────┼─────┼──────┤
│  │                  │        │LC00000000  │466500    │23325       │
│  │                  │        ├──────┼─────┼──────┤
│  │                  │        │LC00000000  │401190    │20060       │
│  │                  │        ├──────┼─────┼──────┤
│  │                  │        │LC00000000  │466500    │23325       │
│  │                  │        ├──────┼─────┼──────┤
│  │                  │        │LC00000000  │438510    │21926       │
│  │                  │        ├──────┼─────┼──────┤
│  │                  │        │LC00000000  │466500    │23325       │
│  │                  │        ├──────┼─────┼──────┤
│  │                  │        │LC00000000  │326550    │16328       │
│  │                  │        ├──────┼─────┼──────┤
│  │                  │        │LC00000000  │466500    │23325       │
│  │                  │        ├──────┼─────┼──────┤
│  │                  │        │LC00000000  │419850    │20993       │
│  │                  │        ├──────┼─────┼──────┤
│  │                  │        │LC00000000  │419850    │20993       │
│  │                  │        ├──────┼─────┼──────┤
│  │                  │        │LC00000000  │419850    │20993       │
│  │                  │        ├──────┼─────┼──────┤
│  │                  │        │LC00000000  │466500    │23325       │
│  │                  │        ├──────┼─────┼──────┤
│  │                  │        │LC00000000  │419850    │20993       │
│  │                  │        ├──────┼─────┼──────┤
│  │                  │        │LC00000000  │419850    │20993       │
│  │                  │        ├──────┼─────┼──────┤
│  │                  │        │LC00000000  │279900    │13995       │
│  │                  │        ├──────┼─────┼──────┤
│  │                  │        │LC00000000  │419850    │20993       │
│  │                  │        ├──────┼─────┼──────┤
│  │                  │        │LC00000000  │466500    │23325       │
│  │                  │        ├──────┼─────┼──────┤
│  │                  │        │LC00000000  │466500    │23325       │
│  │                  │        ├──────┼─────┼──────┤
│  │                  │        │LC00000000  │419850    │20993       │
│  │                  │        ├──────┼─────┼──────┤
│  │                  │        │LC00000000  │466500    │23325       │
│  │                  │        ├──────┼─────┼──────┤
│  │                  │        │LC00000000  │391860    │19593       │
│  │                  │        ├──────┼─────┼──────┤
│  │                  │        │LC00000000  │447840    │22392       │
│  │                  ├────┴──────┼─────┼──────┤
│  │                  │發票共計24張，金額小計│0000000   │494495      │
├─┼─────────┼────┬──────┼─────┼──────┤
│2 │同慶通訊科技有限公│9101    │LA00000000  │985800    │49290       │
│  │司                │        ├──────┼─────┼──────┤
│  │                  │        │LA00000000  │985800    │49290       │
│  │                  │        ├──────┼─────┼──────┤
│  │                  │        │LA00000000  │985800    │49290       │
│  │                  │        ├──────┼─────┼──────┤
│  │                  │        │LA00000000  │985800    │49290       │
│  │                  │        ├──────┼─────┼──────┤
│  │                  │        │LA00000000  │985800    │49290       │
│  │                  │        ├──────┼─────┼──────┤
│  │                  │        │LA00000000  │985800    │49290       │
│  │                  │        ├──────┼─────┼──────┤
│  │                  │        │LA00000000  │985800    │49290       │
│  │                  │        ├──────┼─────┼──────┤
│  │                  │        │LA00000000  │985800    │49290       │
│  │                  │        ├──────┼─────┼──────┤
│  │                  │        │LA00000000  │985800    │49290       │
│  │                  ├────┼──────┼─────┼──────┤
│  │                  │9102    │LA00000000  │985800    │49290       │
│  │                  ├────┴──────┼─────┼──────┤
│  │                  │發票共計10張，金額小計│0000000   │492900      │
├─┼─────────┼────┬──────┼─────┼──────┤
│3 │金隄國際有限公司  │9101    │LC00000000  │67245     │3362        │
│  │                  │        ├──────┼─────┼──────┤
│  │                  │        │LC00000000  │102433    │5122        │
│  │                  │        ├──────┼─────┼──────┤
│  │                  │        │LC00000000  │194600    │9730        │
│  │                  │        ├──────┼─────┼──────┤
│  │                  │        │LC00000000  │265441    │13272       │
│  │                  │        ├──────┼─────┼──────┤
│  │                  │        │LC00000000  │389449    │19472       │
│  │                  │        ├──────┼─────┼──────┤
│  │                  │        │LC00000000  │17502     │875         │
│  │                  │        ├──────┼─────┼──────┤
│  │                  │        │LC00000000  │111618    │5581        │
│  │                  │        ├──────┼─────┼──────┤
│  │                  │        │LC00000000  │382500    │19125       │
│  │                  │        ├──────┼─────┼──────┤
│  │                  │        │LC00000000  │173655    │8683        │
│  │                  ├────┼──────┼─────┼──────┤
│  │                  │9102    │LC00000000  │382500    │19125       │
│  │                  │        ├──────┼─────┼──────┤
│  │                  │        │LC00000000  │382500    │19125       │
│  │                  │        ├──────┼─────┼──────┤
│  │                  │        │LC00000000  │654081    │32704       │
│  │                  ├────┴──────┼─────┼──────┤
│  │                  │發票共計12張，金額小計│0000000   │156176      │
├─┼─────────┼────┬──────┼─────┼──────┤
│4 │觀念維新國際有限公│9101    │LC00000000  │794878    │39744       │
│  │司                │        ├──────┼─────┼──────┤
│  │                  │        │LC00000000  │336091    │16805       │
│  │                  │        ├──────┼─────┼──────┤
│  │                  │        │LC00000000  │336091    │16805       │
│  │                  │        ├──────┼─────┼──────┤
│  │                  │        │LC00000000  │382200    │19110       │
│  │                  │        ├──────┼─────┼──────┤
│  │                  │        │LC00000000  │382200    │19110       │
│  │                  │        ├──────┼─────┼──────┤
│  │                  │        │LC00000000  │45332     │2267        │
│  │                  │        ├──────┼─────┼──────┤
│  │                  │        │LC00000000  │382200    │19110       │
│  │                  │        ├──────┼─────┼──────┤
│  │                  │        │LC00000000  │159201    │7960        │
│  │                  ├────┼──────┼─────┼──────┤
│  │                  │9102    │LC00000000  │353780    │17689       │
│  │                  │        ├──────┼─────┼──────┤
│  │                  │        │LC00000000  │161700    │8085        │
│  │                  ├────┴──────┼─────┼──────┤
│  │                  │發票共計10張，金額小計│0000000   │166685      │
├─┼─────────┼────┬──────┼─────┼──────┤
│5 │煒杋企業有限公司  │9103    │LZ00000000  │857000    │42850       │
│  │                  │        ├──────┼─────┼──────┤
│  │                  │        │LZ00000000  │857000    │42850       │
│  │                  │        ├──────┼─────┼──────┤
│  │                  │        │LZ00000000  │857000    │42850       │
│  │                  │        ├──────┼─────┼──────┤
│  │                  │        │LZ00000000  │85700     │42850       │
│  │                  │        ├──────┼─────┼──────┤
│  │                  │        │LZ00000000  │857000    │42850       │
│  │                  │        ├──────┼─────┼──────┤
│  │                  │        │LZ00000000  │857000    │42850       │
│  │                  │        ├──────┼─────┼──────┤
│  │                  │        │LZ00000000  │857000    │42850       │
│  │                  │        ├──────┼─────┼──────┤
│  │                  │        │LZ00000000  │857000    │42850       │
│  │                  ├────┴──────┼─────┼──────┤
│  │                  │發票共計8張，金額小計 │0000000   │342800      │
├─┼─────────┼────┬──────┼─────┼──────┤
│6 │力銧企業有限公司  │9103    │MB00000000  │0000000   │51240       │
│  │                  │        ├──────┼─────┼──────┤
│  │                  │        │MB00000000  │0000000   │51240       │
│  │                  │        ├──────┼─────┼──────┤
│  │                  │        │MB00000000  │0000000   │51240       │
│  │                  │        ├──────┼─────┼──────┤
│  │                  │        │MB00000000  │0000000   │51240       │
│  │                  ├────┼──────┼─────┼──────┤
│  │                  │9104    │MB00000000  │0000000   │51240       │
│  │                  │        ├──────┼─────┼──────┤
│  │                  │        │MB00000000  │0000000   │51240       │
│  │                  │        ├──────┼─────┼──────┤
│  │                  │        │MB00000000  │857000    │42850       │
│  │                  │        ├──────┼─────┼──────┤
│  │                  │        │MB00000000  │857000    │42850       │
│  │                  ├────┴──────┼─────┼──────┤
│  │                  │發票共計8張，金額小計 │0000000   │393140      │
├─┼─────────┼────┬──────┼─────┼──────┤
│7 │奇強國際有限公司  │9103    │LZ00000000  │0000000   │51240       │
│  │                  ├────┴──────┼─────┼──────┤
│  │                  │發票計1張 金額小計    │0000000   │51240       │
├─┼─────────┼────┬──────┼─────┼──────┤
│8 │摩新科技有限公司  │9104    │MB00000000  │235000    │11750       │
│  │                  ├────┴──────┼─────┼──────┤
│  │                  │發票計1 張，金額小計  │235000    │11750       │
└─┴─────────┴───────────┴─────┴──────┘
附表三
┌─┬─────────┬────┬──────┬─────┬──────┐
│編│公司名稱          │開立發票│發票號碼    │銷售額    │營業稅稅額（│
│號│                  │期間    │            │（新臺幣）│新臺幣）    │
├─┼─────────┼────┼──────┼─────┼──────┤
│1 │米禾興業有限公司  │9101    │LC00000000  │450000    │22500       │
│  │                  │        ├──────┼─────┼──────┤
│  │                  │        │LC00000000  │397238    │19862       │
│  │                  ├────┴──────┼─────┼──────┤
│  │                  │發票共計2張，金額小計 │847238    │42362       │
├─┼─────────┼────┬──────┼─────┼──────┤
│2 │換日線企業有限公司│9101    │LC00000000  │361100    │18055       │
│  │                  │        ├──────┼─────┼──────┤
│  │                  │        │LC00000000  │45000     │2250        │
│  │                  │        ├──────┼─────┼──────┤
│  │                  │        │LC00000000  │59500     │2975        │
│  │                  │        ├──────┼─────┼──────┤
│  │                  │        │LC00000000  │198500    │9925        │
│  │                  │        ├──────┼─────┼──────┤
│  │                  │        │LC00000000  │270750    │13538       │
│  │                  │        ├──────┼─────┼──────┤
│  │                  │        │LC00000000  │17850     │893         │
│  │                  │        ├──────┼─────┼──────┤
│  │                  │        │LC00000000  │68590     │3430        │
│  │                  │        ├──────┼─────┼──────┤
│  │                  │        │LC00000000  │342950    │17148       │
│  │                  │        ├──────┼─────┼──────┤
│  │                  │        │LC00000000  │46257     │2313        │
│  │                  ├────┼──────┼─────┼──────┤
│  │                  │9102    │LC00000000  │162450    │8123        │
│  │                  │        ├──────┼─────┼──────┤
│  │                  │        │LC00000000  │361000    │18050       │
│  │                  ├────┴──────┼─────┼──────┤
│  │                  │發票共計11張，金額小計│0000000   │96700       │
├─┼─────────┼────┬──────┼─────┼──────┤
│3 │宜鎂企業有限公司  │9101    │LC00000000  │113900    │5695        │
│  │                  │        ├──────┼─────┼──────┤
│  │                  │        │LC00000000  │390000    │19500       │
│  │                  │        ├──────┼─────┼──────┤
│  │                  │        │LC00000000  │177060    │8853        │
│  │                  │        ├──────┼─────┼──────┤
│  │                  │        │LC00000000  │390000    │19500       │
│  │                  │        ├──────┼─────┼──────┤
│  │                  │        │LC00000000  │390000    │19500       │
│  │                  │        ├──────┼─────┼──────┤
│  │                  │        │LC00000000  │390000    │19500       │
│  │                  ├────┼──────┼─────┼──────┤
│  │                  │9102    │LC00000000  │390000    │19500       │
│  │                  │        ├──────┼─────┼──────┤
│  │                  │        │LC00000000  │390000    │19500       │
│  │                  │        ├──────┼─────┼──────┤
│  │                  │        │LC00000000  │390000    │19500       │
│  │                  │        ├──────┼─────┼──────┤
│  │                  │        │LC00000000  │80000     │4000        │
│  │                  ├────┴──────┼─────┼──────┤
│  │                  │發票共計10張，金額小計│0000000   │155048      │
├─┼─────────┼────┬──────┼─────┼──────┤
│4 │天貴科技股份有限公│9102    │LC00000000  │667345    │33367       │
│  │司                ├────┴──────┼─────┼──────┤
│  │                  │發票共計1張，金額小計 │667345    │33367       │
├─┼─────────┼────┬──────┼─────┼──────┤
│5 │英強電子工業股份有│9102    │LC00000000  │165000    │8250        │
│  │限公司            ├────┴──────┼─────┼──────┤
│  │                  │發票共計1張，金額小計 │165000    │8250        │
└─┴─────────┴───────────┴─────┴──────┘


司法院資訊處製作；財團法人民間司法改革基金會備份。
